【裁判字號】    99,簡抗,4
【裁判日期】    990423
【裁判案由】    返還存款
【裁判全文】
臺灣臺中地方法院民事裁定  99年度簡抗字第4號
抗  告  人  乙○○
相  對  人  台新國際商業銀行股份有限公司
法定代理人  甲○○
上列當事人間請求返還存款事件，抗告人對於本院台中簡易庭99
年2月8日所為之裁定（99年度中簡字第480號），提起抗告，本
院裁定如下：
    主      文
原裁定廢棄。
抗告程序費用新臺幣壹仟元由相對人負擔。
    理      由
一、按抗告法院認抗告為有理由者，應廢棄或變更原裁定；上開
    規定，於簡易程序第一審裁判之抗告程序準用之，為民事訴
    訟法第49 2條及第436條之1第3項所明定。
二、抗告意旨略以：本件抗告人本在相對人台中大里分行設立帳
    戶，與相對人一切往來亦在相對人台中大里分行進行，抗告
    人住在在台中市，與相對人簽訂消費寄託契約、債務履行地
    ，以及日常生活作息之地點均在台中市，本件係基於兩造間
    之消費寄託契約請求，鈞院自有管轄權，原裁定未察誤認相
    對人主營業所所在地有管轄權，認鈞院無管轄權，而依民事
    訴訟法第28條第1項之規定，將本件訴訟依職權移送台灣台
    北地方法院，顯未允當，為此提起抗告等語。
三、經查，原審依職權將該事件裁定移送相對人主營業所所在地
    之台灣台地方法院，其理由略以：本件相對人主營業所所地
    係在台北市○○○路○段44號1樓及地下1樓，是依管轄之規
    定，自應由台灣台北地方法院管轄，玆抗告人向無管轄權之
    本院起訴，顯係違誤，爰依職權將本件移送於該管轄法院，
    固非無見。惟按管轄權之有無，應依原告主張之事實，按諸
    法律關於管轄之規定而為認定，與其請求之是否成立無涉。
    至於原告主張之事實是否真正存在，則為實體法上之問題，
    不能據為定管轄之標準（最高法院65年台抗字第162號判例
    參照）。又因契約涉訟者，如經當事人定有債務履行地，得
    由該履行地之法院管轄。民事訴訟法第12條定有明文。本件
    抗告人起訴主張：其在相對人大里分行開設帳號0000000000
    0000帳戶往來，已有十餘年，其間並未接獲相對人任何繳費
    、欠款、扣款通知，抗告人亦未同意相對人自該帳戶中為任
    何扣款，相對人大里分行竟於99年1月6日擅自從該帳戶扣取
    新台幣32萬6116元，爰請求相對人依約返還帳戶內之消費寄
    託款。按本件抗告人既在相對人大里分行開設000000000000
    00帳戶往來存取款項，客觀而言，該相對人大里分行所在地
    即為相對人債務之履行地無誤，依上開民事訴訟法第12條規
    定，相對人大里分行所在地台中縣大里市在本院轄區內，本
    院即非無管轄權。至抗告人之主張是否真正存在，則為實體
    法上之問題，不能據為定管轄之標準。原審因抗告人無提及
    此債務履行地管轄之主張，未及審酌於此，以本院就兩造所
    涉上開訴訟事件並無管轄權為由，將該訴訟事件裁定移送相
    對人主營業所所在地之台灣台北地方法院，揆諸前揭說明，
    容有誤會，抗告人指摘原裁定不當，求為廢棄，為有理由。
四、據上論結，本件抗告為有理由，依民事訴訟法第436條之1第
    3項、第492條、第95條、第78條，裁定如主文。
中    華    民    國    99    年    4    月    23    日
                  民事第四庭  審判長法  官  楊國精
                                    法  官  黃文進
                                    法  官  王金洲
以上為正本係照原本作成。
本裁定不得再抗告。
中    華    民    國    99    年    4    月    23    日
                                    書記官  魏愛玲

司法院資訊處製作；財團法人民間司法改革基金會備份。
